臺灣臺中地方法院民事判決　　　　　　　 94年度婚字第877號
原　　　告　甲○○
被　　　告　乙○○
上列當事人間請求離婚事件，本院於民國九十四年八月二十九日
言詞辯論終結，判決如下：
    主      文
准原告與被告離婚。
訴訟費用由被告負擔。
    事實及理由
一、原告主張：兩造於民國六十八年七月六日結婚，婚後並育有
    成年子女賴世斌、賴淑子二人，均已成年。詎婚後原告始發
    現被告有酗酒、吸煙、嚼檳榔、嫖妓、賭博及暴力相向等惡
    習，動輒酒後吵鬧、摔毀物品，且在外積欠賭債，置家庭及
    子女生計於不顧，雖屢經規勸，被告始終未能根除劣行，仍
    依舊故我，近來被告之行為更變本加厲，甚且揚言同歸於盡
    ，讓全家死光等語，令原告心生畏懼，精神上痛苦不堪，亦
    令兩造間婚姻發生破綻，難以繼續維持，且被告顯屬責任較
    重之一方，爰依民法第一千零五十二條第二項規定，訴請判
    決離婚等語。並聲明：如主文所示。
二、被告則以：被告之所以會有飲酒習慣，係因心情不好。被告
    認為原告係為了錢才與被告結婚，如原告將被告母親寄放之
    新臺幣（下同）六十九萬元交予被告，被告即同意原告離婚
    之請求等語，資為抗辯。
三、原告主張被告婚後有酗酒、吸煙、嚼檳榔、嫖妓、賭博及暴
    力相向等惡習，動輒酒後吵鬧、摔毀物品，且在外積欠賭債
    ，置家庭及子女生計於不顧，雖屢經規勸，被告始終未能根
    除劣行，仍依舊故我，近來被告之行為更變本加厲，甚且揚
    言同歸於盡，讓全家死光等語之事實，業據提出戶籍謄本乙
    份為證。被告到庭則抗辯稱之所以飲酒係因心情不佳，且只
    要原告將錢交付，即同意原告離婚之請求云云。經參酌證人
    即兩造子女賴淑子到庭證述：「我認為我父母的婚姻已經沒
    有辦法維持了，六十九萬元是阿媽（即被告母親）給我們的
    ，因為阿媽覺得爸爸錢沒有節制，三年前我媽媽撤回離婚之
    訴，是因為我哥哥叫我媽媽不要離婚。五年前爸爸去外面賭
    博，被人家仙人跳，爸爸為了要躲避，還被人家放鞭炮在家
    裡，有時候媽媽做好飯，爸爸會生氣掀桌子，或是把菜餚都
    掉在地上，而且這三年來我媽媽都是跑來跟我睡，我爸爸有
    時候喝醉酒，就會來敲我的門，我和媽媽都很緊張，他就會
    把門踹開，就拿西瓜刀恐嚇我跟我媽媽，最近一次是在三年
    前。我們家裡的生活費用都是媽媽在負擔，我爸爸並沒有負
    擔生活費用，在外面欠債也會叫人向我媽媽討。他們最常為
    了錢吵架，三天一小吵，五天一大吵」等語（本院九十四年
    八月二十九日言詞辯論筆錄參照）。徵之婚姻生活有其私密
    特性，非一般外人得以肉眼或形式觀見其全貌，唯有營同居
    生活之親屬能窺見兩造情感之疏密與互動之情形，而證人賴
    淑子為兩造子女，誼屬至親，又與兩造共同生活，其對於兩
    造間二十餘年之夫妻生活與互動狀況自當知之甚稔，故證人
    賴淑子所為上開證詞應值採信。是依證人賴淑子上開證言觀
    之，足認兩造婚後被告並未負擔起為人夫、為人父之責，且
    經常酒後吵鬧及出言恫嚇，甚者，被告染有賭博惡習，在外
    積欠債務，致影響兩造婚姻及家庭生活之安寧，兩造間更動
    輒因金錢問題衝突及暴力情形頻生，顯見兩造間婚姻生活已
    生重大破綻，而達難以繼續維繫之程度，自堪信原告之主張
    為真實。
四、按夫妻之一方，有民法第一千零五十二條第一項以外之重大
    事由，難以維持婚姻者，夫妻之一方得請求離婚；但其事由
    應由夫妻之一方負責者，僅他方得請求離婚，民法第一千零
    五十二條第二項定有明文。所謂難以繼續維持婚姻之重大事
    由存在，須具備對家庭生活之美滿幸福有所妨礙，足以破壞
    共同生活之重大事由要件，且在客觀上達到難於維持婚姻之
    程度。是婚姻是否難以維持，應斟酌破壞夫妻共同生活之具
    體情事，是否客觀上達於動搖夫妻之共同生活，致夫妻已喪
    失維持婚姻之意欲以為斷，亦即婚姻是否已生破綻而無回復
    之希望，其難以維持婚姻之事實，是否已達於倘處於同一境
    況，任何人均將喪失維持婚姻希望之程度以決之。又民法第
    一千零五十二條第二項但書規定難以維持婚姻之重大事由應
    由夫妻之一方負責者，僅他方得請求離婚，係為公允而設，
    故難以維持婚姻之重大事由，夫妻雙方均須負責時，應比較
    衡量雙方之有責程度，僅責任較輕之一方，得向責任較重之
    他方請求離婚，或有責程度相同時，雙方均得請求離婚，始
    符公平（最高法院九十年度臺上字第一六三九號判決著有明
    文）。本件被告婚後並未負擔起扶養家庭及子女之責任，動
    輒酒後對原告暴力相向，且染有賭博惡習，積欠債務，致影
    響家庭生活之和樂與安全，而兩造間屢因金錢問題發生爭執
    ，被告通常逕理性溝通之途，逕採暴力方式相待，令原告與
    子女長期處於被告暴力或言語恫嚇陰影之下，甚者，兩造間
    亦因被告之暴力及不理性行為，有如上述，足認兩造夫妻間
    之互信、互諒、互愛基礎已頹，被告所為實足令兩造婚姻產
    生裂痕。復徵被告於本院審理時到庭亦一再陳稱：「只要原
    告錢還我，我就跟他離婚」等語（同上開筆錄），足見被告
    主觀上亦已無繼續維繫兩造婚姻之意願。綜上所述，兩造婚
    姻確實已發生破綻，客觀上已達倘處於同一境況，任何人均
    將喪失維持婚姻意欲之程度，且兩間婚姻之重大破綻，顯係
    被告可歸責情事較重，是原告主張依民法第一千零五十二條
    第二項規定請求離婚，應予准許。
五、訴訟費用負擔之依據：民事訴訟法第七十八條。
中　　華　　民　　國　　94　　年　　9 　　月　　12　　日
　　　　　　　　　家事法庭           法  官  陳宗賢
以上為正本係照原本作成。
如對本判決上訴應於判決送達後廿日內向本院提出上訴狀。
中　　華　　民　　國　　94　　年　　9 　　月　　12　　日
                                     書記官　王崑煜
